【裁判字號】    91,訴,4527
【裁判日期】    920926
【裁判案由】    政府採購法
【裁判全文】
臺北高等行政法院裁定                            九十一年度訴字第四五二七號
    原      告  大成長城企業股份有限公司
    代  表  人  甲○○
    訴訟代理人  林政憲律師
                黃金洙律師
    被      告  國立臺灣大學醫學院附屬醫院
    代  表  人  乙○○院長）.
    訴訟代理人  賴浩敏律師
                郭雨嵐律師
                陳信至律師
右當事人間因政府採購法事件，原告不服行政院公共工程委員會中華民國九十一年九
月四日訴九一二九四號申訴審議判斷，提起行政訴訟，本院裁定如左：
    主  文
原告之訴駁回。
訴訟費用由原告負擔。
    理  由
一、按「公法上之爭議，除法律別有規定外，得依本法提起行政訴訟。」「原告之訴
    ，有訴訟事件不屬行政法院之權限者，行政法院應以裁定駁回之。」行政訴訟法
    第二條及第一百零七條第一項第一款分別定有明文。是我國關於行政訴訟與民事
    訴訟之審判，依現行法律之規定，係採二元訴訟制度，分由不同性質之法院審理
    。關於因公法關係所生之爭議，由行政法院審判，因私法關係所生之爭執，則由
    普通法院審判。行政機關代表國庫買賣或出租、承租公有財產等行為，本均屬私
    法上契約行為，如有爭議依二元訴訟制度，本應全部由普通法院審理。惟因立法
    者「為建立政府採購制度，依公平、公開之採購程序，提升採購效率與功能，確
    保採購品質」（政府採購法第一條），乃制定政府採購法，於第七十四條規定：
    「廠商與機關間關於招標、審標、決標之爭議，得依本章（按指第六章）規定提
    出異議及申訴。」更於第八十三條規定：「審議判斷，視同訴願決定。」，而將
    本屬私法上爭議之事項，另設行政爭訟程序以資救濟。惟按政府採購法第二條規
    定：「本法所稱採購，指工程之定作、財物之買受、定製、承租及勞務之委任或
    僱傭等。」又依其立法說明「財物之變賣及出租，屬收入行為，因國有財產法及
    省市政府相關法令已另有規定，故不列入本法適用範圍」。是由行政爭訟程序以
    為救濟之國庫行為，應以上開政府採購法明文規範之「採購」關於招標、審標、
    決標之爭議為限，其餘爭議仍均非在行政法院審理權限之內。
二、本件原告起訴意旨略以：被告前辦理「台大醫院部分非醫療營業場所場地出借使
    用招商評選作業」投標案（下稱系爭標案），經被告於民國（下同）九十一年四
    月十八日公告，評選原告為書面評選及簡報綜合評選第一優先議價廠商，原告並
    依被告通知，於同年四月二十九日及三十日，以每月每平方公尺新台幣（下同）
    五百零九元及五百五十元二度進行議價，均高於招標公告所定之每月每平方公尺
    四百三十六元，詎被告卻迭以未達底價為由，拒絕決標，更於同年五月十日逕行
    宣布本件招標案不予決標。原告於同年月十六日向被告聲明異議，經被告於同年
    六月十一日以（九十一）校附醫總字第九一○○二○○六六五號函（下稱系爭復
    函）復略謂：本件乃屬民法之租賃契約，無政府採購法之適用云云，原告不服，
    向行政院公共工程委員會提出申訴，經審議判斷決定申訴不受理，為此提起本件
    行政訴訟，請求撤銷審議判斷決定及系爭復函，發回被告另為適當之處置云云。
三、經查，本件被告辦理之「台大醫院部分非醫療營業場所場地出借使用招商評選作
    業」投標案，依附件三合約書草約載明：「立合約書人台大醫院（以下簡稱甲方
    ）將座落台北市○○○路七號一樓及地下一樓部分空間，有償借用予○○○○（
    以下簡稱乙方）使用，：：：」第三條約定「場地使用費：一固定費用：乙方依
    甲方認可使用之面積，每月繳交甲方新台幣每平方公尺四百三十六元以上。二變
    動費用：乙方每月繳交甲方前月所有營業場所總營業額之百分之五。：：：」。
    參諸民法第四百二十一條第一項「稱租賃者，謂當事人約定，一方以物租與他方
    使用、收益，他方支付租金之契約。」之規定及同法第五百二十八條「稱委任者
    ，謂當事人約定，一方委託他方處理事務，他方允為處理之契約。」之規定以觀
    ，系爭招標案應不具勞務委任之性質，而屬指定用途之營業場所出租行為。揆諸
    首揭規定及其立法說明，系爭招標案並非政府採購法規範之採購行為，縱有爭議
    ，原告亦尚不得依該法第六章之規定提出異議、申訴，進而提起行政訴訟。從而
    ，原告提起之本件行政訴訟，非屬行政法院之權限，爰依首揭之規定以裁定駁回
    原告之起訴。
四、依行政訴訟法第一百零七條第一項第一款、第一百零四條、民事訴訟法第九十五
    條、第七十八條，裁定如主文。
中    華    民    國    九十二      年      九        月    二十六      日
                 臺 北 高 等 行 政 法 院   第 一 庭
                                審 判 長 法  官  王  立  杰
                                         法  官  黃  本  仁
                                         法  官  王  碧  芳
右為正本係照原本做成。
如不服本裁定，應於送達後十日內，向本院提出抗告狀（須按他造人數附繕本）。
中      華      民      國    九十二    年      九      月    二十六    日
                                         法 院 書 記 官 鄭聚恩


司法院資訊處製作；財團法人民間司法改革基金會備份。
